---
title: "Proyecto_Final"
author: "Sofia De León"
date: "28/6/2021"
output: pdf_document
---

```{r, echo = FALSE}
library(tidyverse)
library(dplyr)
library(ggplot2)
library(forcats)
```

# Leemmos los datos

```{r, echo = FALSE}
felicidad <- readr::read_csv("https://raw.githubusercontent.com/cienciadedatos/datos-de-miercoles/master/datos/2019/2019-08-07/felicidad.csv")
```

# Introducción







# Datos








# Análisis exploratorio 


# Puntaje de felicidad para algunos paises de Sudamérica a lo largo de los años en grafico de puntos y lineas

```{r, echo = TRUE}
felicidad %>%
     group_by(pais) %>% 
     summarise(escalera_vida, anio) %>% 
     filter(pais %in% c("Uruguay", "Argentina", "Chile", "Brasil", "Ecuador", "Bolivia", "Paraguay", "Perú", "Colombia", "Venezuela")) %>% 
     ggplot(aes(x = anio, y = escalera_vida)) + geom_point() + geom_line() + facet_wrap(vars(pais)) + labs(x = "Añio", y = "Puntaje de Felicidad")
```


# Puntaje promedio de felicidad para algunos paises de Sudamérica en gráfico de puntos

```{r, echo = TRUE}
felicidad %>%
     group_by(pais) %>% 
      summarise(media_escalera_vida = mean(escalera_vida)) %>% 
    filter(pais %in% c("Uruguay", "Argentina", "Chile", "Brasil", "Ecuador", "Bolivia", "Paraguay", "Perú", "Colombia", "Venezuela")) %>% 
    ggplot(aes(x = fct_reorder(pais, media_escalera_vida), y = media_escalera_vida)) + geom_point() + labs(x = "País", y = "Puntaje promedio de felicidad")
```

# Puntaje promedio de felicidad para algunos paises de Sudamérica en gráfico de barras

```{r, echo = TRUE}
felicidad %>%
      group_by(pais) %>% 
       summarise(media_escalera_vida = mean(escalera_vida)) %>% 
     filter(pais %in% c("Uruguay", "Argentina", "Chile", "Brasil", "Ecuador", "Bolivia", "Paraguay", "Perú", "Colombia", "Venezuela")) %>% 
     ggplot(aes(x = reorder(pais, -media_escalera_vida), y = media_escalera_vida)) + geom_bar(stat = "identity") + labs(x = "País", y = "Puntaje promedio de felicidad")
```

# El país que tiene más afecto negativo(preocupación, tristeza, enojo) y en que año


```{r, echo = TRUE}
max_negativo <- felicidad %>%
     group_by(pais) %>% 
     summarise(max_afecto_negativo = max(afecto_negativo, na.rm = TRUE)) %>% 
     arrange(desc(max_afecto_negativo))
```

```{r, echo = TRUE}
felicidad %>% 
     filter(afecto_negativo == max(max_negativo[["max_afecto_negativo"]]))  %>% 
         select(pais, anio)
```











# Descripción de la aplicación Shiny 




# Comentarios finales


