---
title: "Proyecto_Final"
author: "Sofia De León, Ignacio Campón, Jonathan Pirez, María de Freitas"
date: "28/6/2021"
output: pdf_document
urlcolor : blue
lang : es
---

## Introducción

El problema de estudio en el que nos vamos a centrar, se basa en el Reporte de Felicidad Mundial. 
Nos motiva y nos despierta interés analizar este mismo, debido a que sabemos lo importante que es la felicidad, el bienestar y la calidad de vida para cada una de las personas, y para que esto suceda debe ser una preocupación primordial para los gobiernos. Debido a esto, nos interesa analizar cuál es la relación de las distintas variables frente a la felicidad de la sociedad y también investigar si los niveles de felicidad han aumentado o disminuido a lo largo del tiempo. 

"El secreto de la felicidad no se encuentra en la búsqueda de más, sino en el desarrollo de la capacidad para disfrutar de menos". - Sócrates.


## Datos

Los datos que vamos a utilizar en este proyecto son de [Datos sobre felicidad](https://github.com/cienciadedatos/datos-de-miercoles/tree/master/datos/2019/2019-08-07) y su fuente es de [World Happines Report 2019](https://worldhappiness.report/ed/2019/)

Este conjunto de datos seleccionado tiene 17 variables y 1704 observaciones. 

\newpage

Table: Descripción de variables

 Variable                      |  Descripción                                               | Tipo de variable     |
-------------------------------| -----------------------------------------------------------|----------------------|
pais                           | Nombre de paises                                           | Cadena de texto
año                            | Año desde 2005 hasta 2018                                  | Numérico
escalera_vida                  | Puntaje de felicidad                                       | Numérico
log_pib                        | Log Producto Interno Bruto                                 | Numérico
soporte_social                 | Promedio de las respuestas binarias (0 y 1): Si tuvo problemas, ¿tiene parientes en los que pueda contar para ayudarlo?| Numérico
expectativa_vida               | Las expectativas de vida saludable al nacer se basan sobre los datos extraídos de la OMS| Numérico
libertad                       | Promedio nacional de respuestas a la pregunta ¿Está satisfecho o insatisfecho con su libertad para elegir qué hacer con su vida?| Numérico
generosidad                    | La generosidad es el residuo de la regresión del del promedio nacional de respuesta a la pregunta ¿Ha donado dinero a una organización benéfica en el último mes?| Numérico
Percepcion_corrupcion          | Medida del promedio nacional de las respuestas entre 0 y 1 de la pregunta ¿Está la corrupción generalizada en el gobierno?| Numérico
afecto_positivo                | Promedio de tres medidas de afecto positivo: felicidad, risa y disfrute| Numérico
afecto_negativo                | Promedio de tres medidas de afecto negativo: preocupación, tristeza y enojo| Numérico
confianza                      | Confianza en el gobierno                                   | Numérico
calidad_democracia             | Calidad de la democracia                                   | Numérico
calidad_entrega                | Calidad de la entrega de servicios por parte del gobierno  | Numérico
de_escalera_pais_anio          | Desviación estándar por país y año del puntaje de felicidad| Numérico
gini_banco_mundial             | Gini según el Banco Munial                                 | Numérico
gini_banco_mundial_promedio    | Promedio Gini para el período 2000-2016                    | Numérico


\newpage

# Análisis exploratorio 


```{r, echo = FALSE, include=FALSE}
library(tidyverse)
library(ggplot2)
library(forcats)
library(stringi)
library(xtable)
options(xtable.comment = FALSE)
```


```{r, echo = FALSE, include = FALSE}
felicidad <- readr::read_csv("https://raw.githubusercontent.com/cienciadedatos/datos-de-miercoles/master/datos/2019/2019-08-07/felicidad.csv")
```

```{r, echo = FALSE, include = FALSE}
paises <- readr::read_csv("https://gist.githubusercontent.com/kintero/7d1db891401f56256c79/raw/a61f6d0dda82c3f04d2e6e76c3870552ef6cf0c6/paises.csv")
paises <- select(paises,c("nombre","continente","name"))
```


```{r, echo = FALSE, include = FALSE}
paises <- paises %>% 
     mutate(continente = recode(continente, "Australia y Oceanía" = "Oceania"))
```

```{r, echo = FALSE, include = FALSE}
paises$continente<- stri_trans_general(paises$continente,"Latin-ASCII")
felicidad$pais <- stri_trans_general(felicidad$pais,"Latin-ASCII")
```

```{r, echo = FALSE, include = FALSE}
base_felicidad <- inner_join(felicidad, paises, by = c("pais"="nombre"))
```


Lo primero que nos planteamos explorar es ver como fue la variación del puntaje de felicidad para los distintos continentes a lo largo de los años, para observar esto nos planteamos el gráfico de la figura 1, en este mismo podemos observar que Oceanía a lo largo de los años siempre tuvo puntaje mayor a siete y Africa siempre menor a seis, gran diferencia entre estos dos continentes. 

```{r, echo = FALSE, message = FALSE, fig.cap = "En esta figura podemos observar como fue la variación a los largo de los años, el promedio puntaje de felicidad para los distintos continentes"}
base_felicidad %>%
          group_by(anio, continente) %>% 
          summarise(promedio_escalera_vida = mean(escalera_vida)) %>% 
          ggplot(aes(x = anio, y = promedio_escalera_vida)) + geom_line() + facet_wrap(vars(continente)) + labs(x = "Año", y = "Puntaje de Felicidad")
```

\newpage

A partir del gráfico anterior nos interesó saber que sucedió a lo largo de los años con algunos países de Sudamérica, y nos planteamos el gráfico de la figura 2. En este mismo, podemos observar que a lo largo de los años, estos países han tendio puntajes de felicidad que han ido creciendo y decreciendo; no ha sido siepre creciente. Podemos ver el caso de Venezuela que a partir del año 2012 hasta el 2016 pasó de tener un puntaje aproximadamente de 7 a 4 en cuatro años, un gran decrecimiento en el puntaje de felicidad, sin embargo luego de 2016 se puede observar que hubo un crecimiento en el mismo. Podemos ver el caso de Colombia que su puntaje de felicidad siempre estuvo entre 5.5 y 7.


```{r, echo = FALSE, message = FALSE, fig.cap = "Puntaje de felicidad a lo largo de los años para algunos países de Sudamérica."}
base_felicidad %>%
     group_by(pais) %>% 
     summarise(escalera_vida, anio) %>% 
     filter(pais %in% c("Uruguay", "Argentina", "Chile", "Brasil", "Ecuador", "Bolivia", "Paraguay", "Perú", "Colombia", "Venezuela")) %>% 
     ggplot(aes(x = anio, y = escalera_vida)) + geom_point() + geom_line() + facet_wrap(vars(pais)) + labs(x = "Año", y = "Puntaje de Felicidad")
```

\newpage

En base a lo que veniamos viendo, nos interesó conocer como fué la distribución de felicidad para los países de Sudamérica seleccionados anteriormente, como se puede visualizar, en la figura 3 vemos que Brasil tiene una mediana mayor en comparación a los demás países, mientras que Paraguay es el país con la menor mediana. 

```{r, echo = FALSE}
fel_pais <- base_felicidad %>% 
  select(pais, anio, escalera_vida, log_pib, expectativa_vida) %>% 
  filter(pais %in% c("Uruguay", "Argentina", "Chile", "Brasil", "Ecuador", "Bolivia", "Paraguay", "Perú", "Colombia", "Venezuela"))

```

```{r, echo = FALSE, fig.cap = "Gráfico de caja donde se muestra la distribución de felicidad resumiendo en todos los años, para algunos paises de Sudamérica."}
ggplot(fel_pais) + geom_boxplot(aes(x = reorder(pais,escalera_vida), y = escalera_vida)) + 
  labs(x = "Paises", y = "Grado de Felicidad")

```

\newpage

En este caso, nos vamos a centrar en la variable calidad_democracia para investigar que sucede con Uruguay y la región. 

En la figura siguiente, que corresponde a la figura 4, podemos observar una gran diferencia entre Argentina y Brasil y chile y Uruguay. Estos dos últimos tienen una aproximación a una distribución simétrica con valores de modo mayor a 0.5. Mientras que Argentina y Brasil tiene un modo menor 0.5. Podríamos decir que se visualiza que Uruguay y Chile tienen mejor calidad democracia que Argentina y Brasil. 

```{r, echo = FALSE, message = FALSE, fig.width=7, fig.height=3.5, fig.cap = "En esta figura podemos observar un grafico de densidad para la variable calidad_democracia, para los países Uruguay, Argentina, Brasil y Chile."}
base_felicidad %>% 
     filter(pais %in% c("Uruguay", "Argentina", "Chile", "Brasil")) %>% 
     group_by(pais) %>% 
     summarise(calidad_democracia) %>% 
     ggplot(aes(x = calidad_democracia)) + geom_density(aes(fill = pais), alpha = 0.5, na.rm = TRUE) + 
     labs(x = "Calidad democracia", y = "Densidad", fill = "Pais") + scale_x_continuous(limits = c(-0.2, 1.3))
```

A continuación, vamos a analizar cuales son los 6 paises que tienen el promedio de afecto negativo (preocupación, tristeza, enojo) y afecto_positivo (felicidad, risa y disfrute) más alto:

```{r, echo = FALSE}
mean_negativo <- base_felicidad %>%
      group_by(pais) %>% 
      summarise(mean_afecto_negativo = mean(afecto_negativo, na.rm = TRUE)) %>% 
      arrange(desc(mean_afecto_negativo))
```

```{r, echo = FALSE, message = FALSE, results = 'asis'}
xtable(head(mean_negativo), caption = "Top 6 de países con mayor promedio de afecto negativo")
```


En este caso podemos observar que el país que tiene el promedio más alto de afecto negativo es Irak, eso podría explicar por qué el continente Africano tiene un puntaje menor a 6, siendo la mayoría de los paises con mayor puntaje negativo paises africanos.

\newpage

```{r, echo = FALSE}
mean_positivo <- base_felicidad %>%
      group_by(pais) %>% 
      summarise(mean_afecto_positivo = mean(afecto_positivo, na.rm = TRUE)) %>% 
      arrange(desc(mean_afecto_positivo))
```

```{r, echo = FALSE, message = FALSE, results = 'asis'}
xtable(head(mean_positivo), caption = "Top 6 de países con mayor promedio de afecto positivo")
```

De acuerdo al cuadro anterioir, podemos visualizar que el promedio más alto de afecto positivo es Islandia.

Por otro lado, nos interesa saber cual es la relacion que existe entre las variables Felicidad y PBI. Para estudiar dicha relacion seleccionamos todos los paises del conjunto de datos para el año 2010 y coloreamos cada pais segun su continente; de acuerdo a esta última figura observamos que hay una relación positiva pero débil, entre el PIB y el puntaje de felicidad; a mayor PIB, mayor puntaje de felicidad, a su vez se puede observar distintos grupos, podemos decir que hay un grupo de puntos de paises Africanos en la parte baja e izquierda del grafico, luego otro gran grupo de puntos en el medio del grafico que incluye la mayoria de los paises de America y Asia y parte de paises de Europa y Oceania mientras que en la parte alta y derecha se agrupan varios paises Europeos y Asiaticos.

```{r, echo = FALSE, message = FALSE, include=FALSE}
fel_pais2 <- base_felicidad %>% 
             select(pais, anio, continente, log_pib, escalera_vida) %>% 
             filter(anio == 2010)
lm( escalera_vida ~ log_pib, data = fel_pais2 )
```


```{r, echo = FALSE, fig.cap = "Relacion entre log_PIB y Puntaje de felicidad"}
ggplot(fel_pais2) + geom_point(aes(x = log_pib, y = escalera_vida, color = continente)) + 
  labs(x = "Log_PBI", y = "Grado de felicidad") +
  geom_abline (intercept = -1.3515, slope = 0.7483, col = 'blue',lwd = 0.5)

```

\newpage

# Descripción de la aplicación Shiny 

Respecto al diseño de nuestra aplicacion, optamos por estructurarla por paneles que representan las siguientes distribuciones:
Bivariado, Univariado, Serie Temporal y Mapa.




# Comentarios finales


